【裁判字號】    99,裁,1800
【裁判日期】    990819
【裁判案由】    使用執照
【裁判全文】
最  高  行  政  法  院  裁  定
                                      99年度裁字第1800號
抗  告  人  甲○○
上列抗告人因與相對人臺中縣政府間使用執照事件，對於中華民
國98年11月2日臺中高等行政法院98年度再字第34號裁定，提起
抗告，本院裁定如下︰
    主  文
抗告駁回。
抗告訴訟費用由抗告人負擔。
    理  由
一、按抗告法院認為抗告無理由者，應為駁回抗告之裁定。
二、緣臺灣紙業股份有限公司（下稱臺紙公司）83年5月陸續開
    始推出3期建設，上訴人向臺紙公司購買房屋，為日光郡社
    區之住戶。該社區採「全區污水集中處理」宣傳，然事實並
    無建設，其於89年始申設專用下水道，經被上訴人核發89工
    建使字第33號雜項使用執照。抗告人認該使用執照之核發應
    屬無效，遂於96年10月25日以大肚存證00154號信函請相對
    人依法改善重新核設，相對人乃於96年11月13日以府工字第
    0960299074號函復抗告人。抗告人不服，提起訴願，遭決定
    不受理後，提起行政訴訟，迭經原審以97年7月9日96年度訴
    字第756號判決（原確定判決）及本院97年度裁字第4670號
    裁定（原確定裁定）駁回確定在案。嗣抗告人不服，檢附內
    政部93年7月21日營署工程字第0932911807號函（下稱系爭
    函文），主張因經98年7月16日收悉司法院不受理解釋，故
    於30日不變期間內，依行政訴訟法第273條第1項第14款之規
    定，提起再審之訴，並於98年10月1日以「行政訴訟聲請再
    審第三次補充狀」增列行政訴訟法第273條第1項第1款為再
    審事由。經原法院裁定駁回，遂對之提起抗告。
三、本件原裁定以：(一)關於抗告人主張本件有行政訴訟法第273
    條第1項第14款再審理由部分：抗告人不服原確定判決，提
    起上訴，經本院以原確定裁定駁回確定，該裁定於97年10月
    7日送達抗告人，有送達證書附卷可稽。是本件再審之不變
    期間自原確定裁定送達之翌日起，扣除在途期間3日，算至
    97年11月9日止即告屆滿，因是日為星期日應順延至97年11
    月10日屆滿。抗告人遲至98年7月27日始向原審提起本件再
    審之訴，顯已逾30日之不變期間，抗告人雖主張其知悉再審
    理由在後，惟查抗告人據以提起本件再審之訴所指「足以影
    響於判決之重要證物漏未審酌」之系爭函文，抗告人於97年
    7月29日向本院提起上訴時，在上訴狀中即曾引用該函，足
    證抗告人於97年7月29日即已知悉系爭函文，此有抗告人於
    97年7月29日提出之「行政訴訟上訴狀」內八.3.之記載可稽
    ，故並無「知悉在後」之情事，是本件抗告人提起再審之訴
    ，核已逾上開法律所規定之不變期間，自非合法。(二)關於抗
    告人主張本件有行政訴訟法第273條第1項第1款再審理由部
    分：抗告人於98年10月1日以「行政訴訟聲請再審第三次補
    充狀」增列行政訴訟法第273條第1項第1款為再審事由部分
    ，乃係於98年10月1日提出，其自前開再審期間之起算日計
    算，更逾行政訴訟法第276條第1項及第2項所定之不變期間
    ，其再審之訴亦為不合法。(三)至於抗告人訴之聲明第三項「
    違法行政無行政裁量權干預問題聲請依法改善部分」，抗告
    人並未陳明該部分係依行政訴訟法第273條第1項第幾款之規
    定提起再審之訴，所稱「聲請改善」，亦非屬再審之範圍，
    是抗告人此部分之訴，亦屬不合法，均應予駁回。
四、抗告意旨略謂：(一)原確定判決內容既僅係針對程序問題駁回
    ，則按行政訴訟法第107條規定，自應以裁定形式駁回之，
    原審以判決之方式駁回，乃有適用法規顯有錯誤之違誤。況
    以裁定或判決之方式駁回，除使抗告人無從正確引用適當之
    法條救濟外，亦將影響抗告人於後續救濟程序中應繳納之裁
    判費多寡，此益見原確定判決確有適用法規顯有錯誤之情，
    爰依行政訴訟法第273條第1項第1款提起本件再審之訴。(二)
    又再審程序所定「不變期間」認定，應係指法律程序中最後
    知悉時間起算，是本件抗告人既有向司法院聲請解釋，則不
    變期間應自收悉司法院不受理解釋時為起算，故本件並未逾
    再審不變期間。再者，抗告人亦因書狀之內容恐有法條引用
    不適或不足，故陸續以補充狀主張之，則此亦已符合行政訴
    訟法第276條第2項規定之再審理由發生或知悉在後者，故均
    應自知悉時起算。況原確定判決既屬無效判決，且其自始既
    能通過程序審查，而以判決為之，故於重新審理時自無不變
    期間認定之問題。又本件再審之不變期間既係以原確定裁定
    送達時為起算，則提起再審之裁判費亦應依行政訴訟法第98
    條之3第2項規定徵收，然原審卻又依同法條第1項之規定徵
    收，顯然矛盾，故有違誤。(三)又抗告人係依發現新事實、新
    理由，而整合應適用行政訴訟法第273條第1項第1、13及14
    款等規定，作為提起本件再審之訴之法律依據，故原審本應
    全部審理，且縱原審認本件應分案處理，則依行政訴訟法第
    98條之1規定，亦應僅徵收一件之抗告費用始符合程序正義
    。詎原審不僅違法分案審理，並且徵收兩件抗告費，其裁定
    自有違誤，故提起本件抗告。
五、本院按：
(一)、按再審之訴應於30日之不變期間內提起。前項期間自判決確
    定時起算，判決於送達前確定者，自送達時起算；其再審之
    理由發生或知悉在後者，均自知悉時起算，行政訴訟法第
    276條第1項及第2項定有明文。倘再審原告主張再審之理由
    發生或其知悉在後者，應就此利己事實負舉證責任，此觀同
    法第277條第1項第4款之規定自明。經查抗告人係對原審判
    決提起本件再審之訴，是抗告人提起本件再審之訴之不變期
    間，依前揭規定及說明，原確定判決於本院97年度裁字第
    4670號裁定（即原確定裁定）駁回上訴時確定，其對於原確
    定判決提起再審之不變期間，自應以本院原確定裁定送達之
    翌日即97年10月8日起算，扣除在途期間3日，算至97年11月
    9日即告屆滿，惟因該日為星期日，故應順延至97年11月10
    日屆滿。抗告人遲至98年7月27日始向原審提起本件再審之
    訴，自已逾越上開不變期間，並非合法。抗告意旨泛稱其於
    98年7月16日收受司法院不受理解釋，始知悉聲請再審，且
    因其有陸續以書狀補充再審事由，故主張知悉在後云云，僅
    屬其個人主觀之法律見解，核非提起本件再審之訴知悉行政
    訴訟法第273條第1項第1款及第14款法定再審理由在後之具
    體證明，尚非可採；再者，對於判決理由有無適用法規顯有
    錯誤及重要證物漏未斟酌等事由，當事人自收受判決正本送
    達時，即可知悉，並無知悉在後之問題。況抗告人亦已自認
    其所謂之重要證物，已於前訴訟程序中提出，自難謂其有知
    悉再審事由在後之情形。從而，原裁定以抗告人之再審起訴
    不合法予以駁回，依首開規定，並無違誤。
(二)、至於本件抗告人在原審98年度再字第34號裁定於98年11月2
    日評結並製作正本後，始於98年11月3日具狀追加主張行政
    訴訟法第273條第1項第13款再審事由部分，因既非原裁定審
    理範圍，自亦非本件抗告程序所須審究。
(三)、另按「以一訴主張數項標的，或為訴之變更、追加或提起反
    訴者，不另徵收裁判費。」行政訴訟法第98條之1固定有明
    文，惟該條乃96年8月15日修正施行之行政訴訟法為徵收裁
    判費之規定後，鑑於裁判費係按件計徵，故就利用同一訴訟
    程序之訴之合併為不另徵收裁判費之規定。經查本件原審就
    抗告人主張原確定判決有同法第273條第1項第1款及第14款
    之再審事由部分所為之裁定，與對本院確定裁定聲請再審之
    移送裁定（本院98年度抗字第479號）乃兩個不同審級之再
    審事件，自無利用同一訴訟程序審理之可能，則抗告人分別
    對其不服，自應回歸原則按件計徵，故抗告人主張本件因與
    本院98年度抗字第479號屬一訴之範圍，故依行政訴訟法第
    98條之1規定，應僅能徵收一件之抗告費用云云，核屬其主
    觀之見解，自非可採，併附說明。
六、據上論結，本件抗告為無理由。依行政訴訟法第104條、民
    事訴訟法第95條、第78條，裁定如主文。
中    華    民    國    99    年    8     月    19    日
                    最高行政法院第七庭
                        審判長法官  藍  獻  林
                              法官  吳  東  都
                              法官  胡  方  新
                              法官  張  瓊  文
                              法官  姜  素  娥

以  上  正  本  證  明  與  原  本  無  異
中    華    民    國    99    年    8     月    19    日
                              書記官  阮  思  瑩

司法院資訊處製作；財團法人民間司法改革基金會備份。
